【裁判字號】    92,易,537
【裁判日期】    920626
【裁判案由】    妨害自由
【裁判全文】
臺灣桃園地方法院刑事判決                          九十二年度易字第五三七號
    公  訴  人  臺灣桃園地方法院檢察署檢察官
    被      告  甲○○
右列被告因妨害自由案件，經檢察官向本院中壢簡易庭聲請簡易判決處刑（九十年一
度偵字第一七三三三號），該庭認不宜以簡易判決處刑，移由本院依通常程序審理，
本院判決如左：
    主  文
甲○○以加害生命、身體之事，恐嚇他人致生危害於安全，處拘役拾日，如易科罰金
，以佰元折算壹日。緩刑貳年。扣案之藍波刀壹把沒收。
        事  實
一、甲○○於民國八十五年一月十八日因傷害、毀損案件經台灣高等法院高雄分院判
    處拘役三十日及科處罰金一千五百元確定，八十五年三月二十一日執行完畢。甲
    ○○於民國九十一年八月三十一日下午三時三十分許，駕駛車號Ｍ六－二三二三
    號自用小客車內載妻王春葉行經桃園縣復興鄉台七線四十三．三公里處，因多次
    按喇叭要同向前方駕駛ＬＢ－七七五五號自用小客車內載黃珞玫等三名女性乘客
    之乙○○將車靠旁駛讓其超車先行未獲理會，而於二車行經蘇樂橋路段時，甲○
    ○不顧路面狹窄不宜超車，猶強行自ＬＢ－七七五五號自用小客車左後側超車，
    因而擦撞ＬＢ－七七五五號自用小客車左後門護條致該處擦損，二車遂停下，甲
    ○○與乙○○乃下車談，雙方因就賠償金額無法達成合意，乙○○表示要報警處
    理，甲○○則掉頭要上車離開，雙方發生口角拉扯，乙○○為阻止甲○○離開用
    手按住甲○○所駕駛之Ｍ六－二三二三號自用小客車車門，甲○○憤而用力打開
    Ｍ六－二三二三號自用小客車車門後取出放置在車內供觀賞把玩用，二、三年前
    在西班牙購買所有之藍波刀一把，在乙○○面前揮動，以閩南語稱：「我看你憨
    憨：」，以上開加害生命、身體之舉動，恫嚇乙○○，致乙○○心生畏懼，致生
    危害於安全，遂將按住車門之手放開，甲○○之妻王春葉見狀上前勸阻甲○○，
    甲○○乃將刀收起來表示願意修復乙○○車子之擦損，要乙○○駕車跟隨其車後
    找修車廠，惟甲○○一路狂飆急駛下山，乙○○駕車自後緊跟，一路跟至復興鄉
    下巴陵停車場甲○○將車駛進停放後下車上廁所，乙○○亦將車駛入等候，待甲
    ○○走出廁所，乙○○認為甲○○根本無意找修車廠修車，再度表示要報警處理
    ，甲○○不予理會，喊妻王春葉上車後，又掉頭上車準備駕車離去，乙○○立即
    拉住Ｍ六－二三二三號自用小客車後視鏡欲阻止甲○○離開，甲○○猶發動引擎
    將車往前開，乙○○被拖行十餘公尺後即放手，而經在旁目賭上情之民眾報警處
    理，旋於當日下午四時三十分許甲○○在復興鄉台七線四十一．三公里處為警攔
    獲，並自所駕駛之Ｍ六－二三二三號自用小客車上取出甲○○所有持以恫嚇乙○
    ○用之藍波刀一把。
二、案經被害人乙○○告訴由桃園縣警察局大溪分局報請台灣桃園地方法院檢察署檢
    察官偵辦聲請簡易判決處刑。
        理  由
一、訊據被告甲○○坦承於右述時、地與告訴人乙○○發生爭執時自所駕駛之Ｍ六－
    二三二三號自用小客車內取出扣案之藍波刀一把，惟辯稱「：當時在蘇樂橋，有
    發生推擠，蕭先生也有打我，我才拿出藍波刀出來自衛，跟對方說不可以打我，
    嚇對方：」等語，經查右述事實已據告訴人乙○○於警訊、偵查及本院調查審理
    時指述甚詳，且據證人黃珞玫於九十一年八月三十一日警訊、九十二年六月十二
    日本院調查、證人王春葉於九十二年六月十二日本院調查時證述「：於九十一年
    八月三十一日下午十五時三十分許我乘坐我學生所駕ＬＢ－七七五五自小客行經
    台七線北橫公路四三Ｋ公里處突然被甲○○所駕Ｍ六－二三二三：側撞左後門，
    雙方駕駛人下車談論車損理賠問題因不合，突然甲○○從駕駛座內拿起一把刀子
    亮出來（藍波刀）之後就走開：」（九十一年八月三十一日警訊，黃珞玫）、「
    ：兩車都停下來，要求劉先生解決：他（指被告甲○○）說要賠償五百元，乙○
    ○不肯，被告要走，我們不讓他走並拉住他車門，他就在車上拿出一把刀在我們
    面前晃，他太太制止叫他把刀放回去，被告就把刀放回去，要我們跟他的車到前
    方之修理廠，先到休息站大家都去上廁所，後來乙○○發覺被告的車子往不同的
    方向開，乙○○上前拉著他的車的後照鏡，被告的車子往前衝，我喊乙○○跳下
    車怕他發生意外：」（九十二年六月十二日本院調查，黃珞玫）、「：（九十一
    年八月三十一日下午三時三十分甲○○駕車行經蘇樂橋時是否超車時與乙○○之
    車發生擦撞？）有：（兩車發生擦撞後甲○○是否發生爭執？）有，車停下有下
    車向對方說對不起，但因錢方面談不攏發生爭執、推擠：他太緊張被對方推到車
    門，對方又有好幾個人，他就拿出那把刀在他們面前晃：：他嚇到，拿出刀自衛
    ，可能是嚇對方，他也是一時緊張：」（九十二年六月十二日本院調查，王春葉
    ）等語綦詳，並有藍波刀一把扣案為證，而扣案之藍波刀一把客觀上足以傷害人
    之身體、生命，告訴人乙○○於警訊、偵查及本院調查時均稱「：他（指被告甲
    ○○）就從車上拿出藍波刀說我吃定你，我因為害怕他傷害到我及家人，所以就
    讓他把車開走：」（九十一年八月三十一日警訊）、「：他（指被告甲○○）拿
    出刀出來揮舞，因我車上有三個女老師，我會怕，才讓他走：」（九十一年十月
    十七日偵查）、「：（當初在蘇橋被告拿刀在你面前晃做什麼？）不知道，但我
    本來要制止他離開，因他亮出刀就只好放手：」等，可見被告拿出扣案之藍波刀
    在告訴人乙○○面前晃動已使告訴人乙○○心生畏懼，且被告亦坦認亮出藍波刀
    係「：嚇阻對方進一步舉動：」（九十一年八月三十一日警訊）、「：嚇對方：
    」（九十二年六月十二日本院審理），復參以告訴人乙○○當時係徒手，車內乘
    客均係中老年女性，此亦據告訴人乙○○陳述甚詳，並為被告所不爭執，是被告
    稱拿出藍波刀係自衛係卸責之詞，顯不足採，本件事證明確，被告犯行堪予認定
    。
二、核被告所為係犯刑法第三百零五條之恐嚇危害安全罪。公訴人認被告駕車於右述
    時、地與告訴人乙○○所駕之車發生擦撞後，雙方下車就車損賠償無法達成合意
    ，告訴人乙○○欲報警處理，被告不予理會欲駕車離開而遭告訴人乙○○擋在車
    前時，心生不滿而自車內取出藍波刀，以在告訴人乙○○面前揮舞之強暴方法並
    喝稱：我吃定你等語，妨害告訴人乙○○行使權利，致告訴人乙○○不得不讓被
    告離去，因認被告所為係犯刑法第三百零四條第一項之強制罪，按刑法第三百零
    四條第一項之強制罪，須以強暴、脅迫之方法，使人行無義務之事，或妨害人行
    使權利，所謂「使人行無義務之事」，乃使人在法律上、契約上或道德上，本無
    作為或不作為義務，而以強暴脅迫之行為，強使人為之或不為之，而所謂「妨害
    人行使權利」，即以強暴脅迫之方法，妨害他人行使其依法應享有之權利，本件
    被告、告訴人駕車於前述時、地發生擦撞，雙方就車損賠償一事未達成合意，告
    訴人欲報警處理，然而此非告訴人乙○○法律上所享有之權利，且當時告訴人乙
    ○○亦無權利不讓被告離開，從而告訴人乙○○因被告拿刀出來在其面前晃動因
    害怕而未制止被告離開，被告前述所為核與刑法第三百零四條第一項之強制罪犯
    罪構成要件並不該當，而係犯刑法第三百零五條之恐嚇安全罪，因基本事實同一
    ，本院自應予審理，並變更其起訴法條。爰審酌被告犯罪之動機、目的、手段、
    所生危害之程度、犯後態度等一切情狀，量處如主文之刑並諭知易科罰金之折算
    標準，末查被告未曾受有期徒刑以上刑之宣告，此有臺灣桃園地方法院檢察署刑
    案資料查註紀錄表、臺灣高等法院被告全國前案記錄表在卷可稽，其因一時氣憤
    失慮而觸犯本案刑責，年齡已六十六歲，經此偵審程序及刑之宣告，應知警惕而
    無再犯之虞，且告訴人乙○○於本院審理亦表明不再追究，願原諒被告，其所宣
    告之刑，本院認以暫不執行為適當，併予宣告緩刑二年，以勵自新。扣案之藍波
    刀一把為被告所有供本案犯罪之物，應依刑法第三十八條第一項第二款規定宣告
    沒收。
三、本件原經檢察官聲請簡易判決處刑，經本院認為不宜以簡易判決處刑，改依通常
    程序審理，併予敘明。
據上論斷，應依刑事訴訟法第第四百五十二條、第三百條、二百九十九條第一項前段
，刑法第三百零五條、第四十一條第一項前段、第七十四條第一款、第三十八條第一
項第二款，罰金罰鍰提高標準條例第一條前段、第二條，判決如主文。
本案經檢察官郭靜文到庭執行職務。
中      華      民      國    九十二    年      六      月    二十六    日
                                臺灣桃園地方法院刑事第五庭
                                      法   官  林 婷 立
右正本證明與原本無異。
如不服本判決，應於判決送達後十日內向本院提出上訴狀( 應附繕本 )，上訴於臺灣
高等法院。
                                      書記官   楊 鳳 滿
中      華      民      國    九十二    年      七      月     十八     日
附論罪科刑依據之法條：
刑法第三百零五條
以加害生命、身體、自由、名譽、財產之事恐嚇他人，致生危害於安全者，處二年以
下有期徒刑、拘役或三百元以下罰金。


司法院資訊處製作；財團法人民間司法改革基金會備份。
